# 【永续债】划分为权益工具的永续债会计处理

提问人：Lainey1988 时间：2023-07-14 11:03:46
陈版，您好！在实务中遇到一个永续债的会计处理问题，百思不得其解，希望您能帮忙答疑解惑，非常感谢！
背景信息： 子公司发行一项永续债，永续债投资方为母公司普通股股东以外第三方，该永续债于子公司单体及母公司合并层面均满足划分为权益工具。该永续债为累积性质永续债，子公司每月计提利息，并将该利息计入其他权益工具科目。
我理解，在如下几个会计处理方面：
a. 在母公司合并层面，对于子公司发行永续债本金（假设为 100 ），应在合并报表层面确认为少数股东权益。
合并抵消分录应为：
Dr：其他权益工具-永续债 100
Cr：少数股东权益 100
b.子公司每月计提永续债累计利息时，假定每月末计提 1 ，全年累计计提利息 12 ，未支付。
子公司单体会计处理：
Dr：利润分配——归属于永续债持有人的利润 12
Cr：其他权益工具-利息 12
母公司合并层面会计处理：
Dr：其他权益工具-利息 12
Cr：少数股东权益 12
同时，这部分当期计提的永续债利息 12 ，应该在母公司计算普通股每股收益时，将当期合并归母净利润扣掉当期计提的永续债利息进而计算EPS。
c.关于该子公司发行的永续债，我理解是否无需考虑少数股权比例，也无需在当期合并利润表确认少数股东损益。因为该少数股权已通过利润分配的方式将累积利息定期计提计入少数股东权益，永续债由此不应产生少数股东损益。
不知我上述会计处理是否准确，如有理解错误的地方，烦请陈版改正，非常感谢~

回答人：chenyiwei
B、C两点中“不确认少数股东损益”的做法是不恰当的。在合并报表中，归属于子公司所发行的永续债的持有人的累积利息，即使不存在支付义务，也应增加少数股东权益，而增加少数股东权益的途径是通过将其划分为少数股东损益来实现的。所以，B点中，母公司合并报表层面的处理应为：
借：其他权益工具——利息 12 ，贷：少数股东权益 12
借：少数股东损益 12 ，贷：利润分配——归属于永续债持有人的利润 12